臺灣臺中地方法院民事判決
111年度家繼簡字第58號
原      告  徐綉米  
訴訟代理人  賴韋捷律師
被      告  張茂森  
            張茂枝  
            張峻源  
            張家逢  
            張家瑜  
            張淳純即張秋純

上  一  人
訴訟代理人  許博洋  
上列當事人間分割遺產事件，本院於民國111年10月31日言詞辯
論終結，判決如下：
    主      文
一、被繼承人張阿憨所遺如附表一所示之遺產應予分割，其分割
    方法如附表一分割方法欄所示。
二、訴訟費用由兩造依附表二所示之應繼分比例負擔。
    事實及理由
甲、程序部分：
　　本件被告張峻源、張家逢、張家瑜受合法之通知，無正當理
    由，未於言詞辯論期日到場，經核無民事訴訟法第386條所
    列各款之情形，家事事件法第51條準用民事訴訟法第385條
    第1項前段規定自明，爰依原告之聲請，准由其一造辯論而
    為判決。
乙、實體部分：
壹、原告主張：
一、被繼承人張阿憨於民國80年8月18日死亡，生前與訴外人張
    羅阿奔(98年6月1日死亡)育有被告張茂森、張茂枝、張淳純
    及訴外人張茂財(99年2月27日死亡)、張李松(49年1月4日死
    亡)、張茂鑫(81年3月27日死亡)。又張茂財遺有配偶即原告
    及子女即被告張峻源、張家逢、張家瑜。故依上開繼承人死
    亡先後計算，本件繼承人為兩造，應繼分如附表二所示。另
    被繼承人張阿憨遺有如附表一所示之遺產。兩造對附表一所
    示之遺產無法律上不能分割或協議不為分割約定，爰依民法
    第1164條之規定，請求如附表一所示之遺產，依附表二之應
    繼分比例分割為分別共有。
二、並聲明：如主文所示。
貳、被告之抗辯：
一、被告張茂枝部分：
㈠、附表一乃三筆土地，有屬於伊在上之財產，是經歷數10年辛
    苦栽種成果，亦是奉養父母及家人數10載之基礎，如今分割
    遺產，從未侍奉父母之兄弟姊妹，理應分割後取得權利範圍
    補償伊所有財產，以符公允。
㈡、其中2781地號(即附表一編號1)，有梨樹約新臺幣（下同）25
    萬元、道路鋪設14萬元、錏管約198,000元，水泥柱約8,880
    元。2837地號(即附表一編號2)，有梨樹約40萬元、錏管約7
    ,200元、水泥柱約3,000元、梨架成本15萬元。2844地號(即
    附表一編號3)，有甜柿約51萬元、路面鋪設造價8萬元。以
    上，共計1,568,880元。
二、被告張茂森部分：沒意見。
三、被告張淳純部分：都可以，但不想付律師費。
四、被告張峻源、張家逢、張家瑜未於言詞辯論期日到場，亦未
    提出書狀作何聲明或陳述。　　　　
參、得心證之理由：
一、按遺產繼承人，除配偶外，依左列順序定之：㈠直系血親卑
    親屬。㈡父母。㈢兄弟姊妹。㈣祖父母。前條所定第一順序之
    繼承人，以親等近者為先。同一順序之繼承人有數人時，按
    人數平均繼承。但法律另有規定者，不在此限。民法第1138
    條、第1139條、第1141條分別定有明文。次按「繼承人有數
    人時，在分割遺產前，各繼承人對於遺產全部為公同共有。
    」、「繼承人得隨時請求分割遺產，但法律另有規定或契約
    另有訂定者，不在此限。」，此為民法第1151條、第1164條
    定有明文。
二、原告主張：被繼承人張阿憨於80年8月18日死亡，繼承人即
    兩造，應繼分如附表二所示，及被繼承人張阿憨遺有如附表
    一所示之遺產之事實，為被告張茂森、張茂枝、張淳純所不
    爭執，雖被告張峻源、張家逢、張家瑜未到庭爭執，亦未提
    出書狀作何聲明或陳述，惟經核原告所提出之繼承系統表、
    戶籍謄本、遺產稅財產參考清單、土地登記第一類謄本為證
    ，尚無不合。自堪信原告之主張為真實。復查無系爭遺產有
    不得分割之情形，兩造就系爭遺產之分割又迄未達成協議，
    則原告訴請分割遺產，於法即屬有據。
三、被告張茂枝固然抗辯稱其種植在系爭土地上果樹、道路、錏
    管、水泥柱，為伊數10年辛苦栽種成果，亦是奉養父母及家
    人數10載之基礎，全體繼承人應予賠償云云，惟被告張茂枝
    僅於提出其自行臚列上開果樹、道路、錏管、水泥柱支出（
    共計1,568,880元）之清單1紙，並未舉證以實其說，尚難遽
    採；且本件被告張茂枝固抗辯稱：伊於附表一上有伊所有(
    民法第765條)之甜柿、梨樹、道路、錏管、水泥柱，價值共
    1,568,880元之事實；況縱被告張茂枝所述為真，上開其原
    在被繼承人土地上所種植之果樹、道路水泥柱等之所有權，
    依民法第811條規定，前恐已歸於土地所有權人即被繼承人
    所有，現應已由全體繼承人繼承而共同共有，被告張茂枝就
    其上開所指之物，應不具所有權。且依上開土地登記第一類
    謄本記載：如上開土地並未設定地上權等用益物權，被告張
    茂枝亦未舉證證明其因上開對該等物之支出，與本件被繼承
    人間有何權利義務關係存在，本院自無從據以認定被告張茂
    枝於被繼承人生前對被繼承人有何債權存在，而於本件分割
    遺產事件中於遺產範圍內予以扣減；至被告張茂枝所另抗辯
    稱：「如今分割遺產，從未侍奉父母之兄弟姊妹，理應分割
    後取得權利範圍補償伊所有財產」云云，乃屬被告張茂枝與
    其他繼承人間之法律關係，然本件審判標的為被繼承人張阿
    憨遺產之分割，被告張茂枝與其他繼承人間有何債權債務關
    係，非屬本件審理範圍，是被告張茂枝前開所稱「理應分割
    後取得權利範圍補償伊所有財產」云云，縱有理由，自應另
    循合法方式對其他繼承人為請求，並非本件審理標的，自非
    本院所得審究。綜上，被告張茂枝前開抗辯，於本件分割遺
    產，並非可採。
四、第按公同共有物之分割，除法律另有規定外，準用關於共有
    物分割之規定；分割之方法不能協議決定，或於協議決定後
    因消滅時效完成經共有人拒絕履行者，法院得因任何共有人
    之請求，命為下列之分配：一以原物分配於各共有人。但各
    共有人均受原物之分配顯有困難者，得將原物分配於部分共
    有人。二原物分配顯有困難時，得變賣共有物，以價金分配
    於各共有人；或以原物之一部分分配於各共有人，他部分變
    賣，以價金分配於各共有人，民法第830條第2項、第824條
    第2項分別定有明文。然法院選擇遺產分割之方法，應具體
    斟酌公平原則、各繼承人之利害關係、遺產之性質及價格、
    利用價值、經濟效用、經濟原則及使用現狀、各繼承人之意
    願等相關因素，以為妥適之判決。本件原告起訴請求將系爭
    遺產分割，分割方式為按附表二所示之應繼分比例分割為分
    別共有，就原告所主張之分割方法，被告張茂森、張淳純並
    無意見。被告張茂枝除前開經本院駁斥外，餘尚未爭執。被
    告張峻源、張家逢、張家瑜則未到場爭執，亦未提出書狀作
    何聲明或陳述。本院認原告上開主張之分割方法，僅將原公
    同共有遺產分割為全體共有人分別取得持分，並不影響全體
    繼承人之利益，應屬妥當。況審酌前述被告張茂枝之抗辯，
    可知被告張茂枝就系爭土地恐仍與其他繼承人間有其他法律
    關係尚待處理，本件遺產不動產經分割為分別共有後，共有
    人間仍得依據共有物管理之相關規定予以處理，對土地全體
    共有人均無不利。從而，原告請求判決依兩造應繼分之比例
    分割系爭遺產，為有理由，應予准許，爰判決如主文第1項
    所示。
五、末按因共有物分割、經界或其他性質上類似之事件涉訟，由
    敗訴當事人負擔訴訟費用顯失公平者，法院得酌量情形，命
    勝訴之當事人負擔其一部，民事訴訟法第80條之1定有明文
    ，此規定亦為家事訴訟事件所準用，觀之家事事件法第51條
    規定即明。本件分割遺產乃具非訟事件之性質，本院斟酌何
    種分割方法較能增進共有物之經濟效益，並兼顧兩造之利益
    ，以決定適當之分割方法，不因何人起訴而有不同，故原告
    請求分割之訴雖有理由，惟由敗訴當事人負擔訴訟費用顯非
    公平，爰由兩造依應繼分比例即附表二所示之比例負擔訴訟
    費用。
肆、據上論結，本件原告之訴有理由，依家事事件法第51條、民
    事訴訟法第80條之1、第85條第1項，判決如主文。
中　　華　　民　　國　　111 　年　　11　　月　　17　　日
                  家事法庭    法  官  陳斐琪
以上正本係照原本作成。
如對本判決上訴，須於判決送達後20日之不變期間內，向本院提
出上訴狀。如委任律師提起上訴者，應一併繳納上訴審裁判費。
中　　華　　民　　國　　111 　年　　11　　月　　17　　日
                              書記官  張捷菡

附表一：被繼承人張阿憨之遺產明細暨遺產分割方法
編號 財產種類     所在地或名稱   本院分割方法 １ 土地 臺中市○○區○○段○○○段0000地號(面積：980㎡)（權利範圍：全部） 由兩造各依如附表二所示之應繼分比例，分割各單獨取得應有部分。 2 土地 臺中市○○區○○段○○○段0000地號(面積：2,030㎡)（權利範圍：全部）  3 土地 臺中市○○區○○段○○○段0000地號(面積：3,020㎡)（權利範圍：全部）  

附表二：應繼分暨訴訟費用負擔比例
編號 繼承人姓名 應繼分暨訴訟費用負擔比例 1 張茂森 1/4 2 張茂枝 1/4 3 徐繡米 1/16 4 張峻源 1/16 5 張家逢 1/16 6 張家瑜 1/16 7 張淳純即張秋純 1/4 合計  1